臺灣臺北地方法院民事小額判決
111年度店小字第695號
原      告  富邦產物保險股份有限公司

法定代理人  賴榮崇  


訴訟代理人  欒永彬  
            陳書維  
被      告  張喬茵  
上列當事人間請求損害賠償事件，本院於民國111年4月19日言詞
辯論終結，判決如下：
　　主　　　文
被告應給付原告新臺幣貳萬肆仟貳佰玖拾肆元，及自民國一一○
年十月十八日起至清償日止，按週年利率百分之五計算之利息。
原告其餘之訴駁回。
訴訟費用（減縮部分除外）新臺幣壹仟元由被告負擔十分之七，
餘由原告負擔。
本判決原告勝訴部分得假執行。但被告如以新臺幣貳萬肆仟貳佰
玖拾肆元為原告預供擔保，得免為假執行。
    事實及理由
壹、程序方面
一、原告法定代理人原為羅建明，於訴訟繫屬中變更為甲○○，並
    經其具狀聲明承受訴訟，並有卷附原告人事命令可稽（本院
    卷第49頁）可稽，經核於法並無不合，應予准許。
二、按訴狀送達後，原告不得將原訴變更或追加他訴，但減縮應
    受判決事項之聲明者，不在此限。民事訴訟法第255條第1項
    第3款定有明文。查，本件原告聲請支付命令時原請求被告
    給付新臺幣（下同）146,202元及利息，經被告於期限內聲
    明異議而視為起訴後，復於111年4月26日言詞辯論期日減縮
    為34,705元及利息，核與前揭規定相符，亦應准許。
三、次按簡易事件因訴之變更或一部撤回，致其訴之全部屬於民
    事訴訟法第436條之8第1項之範圍者，承辦法官應以裁定改
    用小額程序，並將該簡易事件報結後改分為小額事件，由原
    法官依小額程序繼續審理。同一地方法院適用簡易程序審理
    事件事務分配辦法第7條第3項定有明文。依原告首揭變更後
    之訴之聲明，其訴訟標的金額在100,000元以下，屬於民事
    訴訟法第436條之8第1項之範圍，依上開說明，本院自應依
    職權改用小額訴訟程序審理。
貳、實體方面
一、原告主張：被告於109年7月16日16時17分許，駕駛車牌000-
    0000號自用小客車（下稱A車），自臺北市士林區天母北路4
    巷倒車進入與該巷與天母北路口（下稱系爭路口）時，因倒
    車不當之過失，撞損原告承保、訴外人宋卉昕所有並駕駛之
    車牌000-0000號自用小客車（下稱B車）。B車經送修，修復
    費用為146,202元（含零件費用123,886元、鈑金9,779元、
    塗裝12,537元），原告業已依保險契約理賠宋卉昕，故依保
    險法第53條規定取得代位求償權，並經考量零件折舊因素，
    認為被告就B車應賠償34,705元（含計算折舊後之零件費用1
    2,389元、鈑金9,779元、塗裝12,537元），爰依侵權行為及
    保險代位之法律關係提起本件訴訟，並聲明：被告應給付原
    告34,705元，及起訴狀繕本送達翌日起至清償日止，按週年
    利率5%計算之利息。
二、被告則以：系爭路口劃設有槽化線，事故當時B車前方車輛
    已在槽化線另端暫停，B車應在槽化線煞停待前車駛離方得
    持續行駛，且天氣晴、無視線遮蔽，伊當時駕駛A車已確認
    後方無來車方自天母北路4巷倒車進入系爭路口，B車應可輕
    易發見並停車，是B車駕駛人有未減速慢行及未注意車前狀
    況之過失，亦應負肇事責任等語，資為抗辯，並聲明：原告
    之訴駁回。
三、本院之判斷：
　㈠、按汽車在使用中加損害於他人者，駕駛人應賠償因此所生
      之損害。但於防止損害之發生已盡相當之注意者，不在此
      限。民法第191條之2定有明文。前揭規定，乃舉證責任倒
      置之規定，損害賠償採「推定過失責任」，除當事人得舉
      證證明其於防止損害之發生已盡相當之注意者外，凡動力
      車輛在使用中加損害於他人者，即應負賠償責任。次按汽
      車倒車時，應顯示倒車燈光或手勢後，謹慎緩慢後倒，並
      應注意其他車輛及行人；行至無號誌而無交通指揮人員指
      揮之交岔路口，支線道車應暫停讓幹線道車先行。道路交
      通安全規則第110條第2款前段、第102條第1項第2款亦有
      明定。查：
　　１、被告於109年7月16日16時17分許駕駛A車，自天母北路4
        巷倒車進入系爭路口，適宋卉昕駕駛B車沿天母北路往
        中山北路6段405巷方向行駛，兩車在系爭路口發生碰撞
        （下稱系爭事故）等節，業據原告提出B車行車執照、
        臺北市政府警察局道路交通事故當事人登記聯單、初步
        研判分析電腦畫面為證（本院110年度司促字第12362號
        卷【下稱司促卷】第11至13頁），並經本院依職權調取
        新北市政府警察局新店分局交通案卷（含A3類道路交通
        事故當事人登記聯單、現場圖、調查紀錄表、現場及車
        損照片、初步分析研判表）（司促卷第37至59頁）核閱
        並本院當庭勘驗現場監視器影像及B車行車紀錄器畫面
        確認（本院卷第71至76頁），自堪信實。
　　２、次查，被告於前揭時、地駕駛A車自天母北路4巷倒車進
        入系爭路口，而宋卉昕駕駛B車沿天母北路行駛，是A車
        為支線道車、B車為幹線道車，且系爭路口斯時無號誌
        亦交通指揮人員指揮，有前揭現場圖、勘驗筆錄可證，
        是被告應禮讓宋卉昕駕駛之B車優先通行，不因系爭路
        口繪有網狀線（被告稱之為槽化線應係誤認名稱）而有
        二致。被告未讓持續行駛之B車先行而繼續倒車進入系
        爭路口致生系爭事故，其有倒車時未注意其他車輛及未
        讓幹線道車先行之過失，應可採信。
　　３、被告雖另抗辯宋卉昕應於網狀線前暫停，且未減速慢行
        及未注意車前狀況等節，惟縱令宋卉昕就系爭事故之發
        生亦有過失（詳後述），被告既有前述過失，自應就B
        車之損害負賠償責任。
  ㈡、次按不法毀損他人之物者，被害人得請求賠償其物因毀損
      所減少之價額，民法第196條定有明文；又物被毀損時，
      被害人除得前揭規定請求賠償外，並不排除民法第213至2
      15條之適用；依民法第196條請求賠償物被毀損所減少之
      價額，得以修復費用為估定之標準，但以必要者為限（例
      如︰修理材料以新品換舊品，應予折舊）。最高法院77年
      度第9次民事庭會議決議可資參照。再按被保險人因保險
      人應負保險責任之損失發生，而對於第三人有損失賠償請
      求權者，保險人得於給付賠償金額後，代位行使被保險人
      對於第三人之請求權；但其所請求之數額，以不逾賠償金
      額為限。保險法第53條第1項亦有明定。查：
　　１、B車為102年7月出廠之自用小客車，其修復費用為146, 2
        02元（含零件費用123,886元、鈑金9,779元、烤漆12, 
        537元），原告業已賠付B車所有人宋卉昕等情，有卷附
        B車行車執照、中華賓士汽車股份有限公司估價單及帳
        單、車損照片、統一發票可佐（司促卷第11至23頁、本
        院卷第51至57頁），被告亦不爭執修復項目（本院卷第
        69頁），自堪信上開修復項目均為必要。
　　２、而關於更新零件部分之請求，應以扣除按汽車使用年限
        計算折舊後之費用為限。參酌營利事業所得稅查核準則
        第95條第6項規定「固定資產提列折舊採用定率遞減法
        者，以1年為計算單位，其使用期間未滿1年者，按實際
        使用之月數相當於全年之比例計算之，不滿1月者，以1
        月計」，B車係於109年7月16日因系爭事故受損，故自
        出廠至肇事時已逾5年，依行政院所頒固定資產耐用年
        數表及固定資產折舊率規定，非運輸業用客車、貨車之
        耐用年數為5年，依定率遞減法每年折舊369‰，其最後
        一年之折舊額，加歷年折舊累積額，總和不得超過該資
        產成本原額之9/10，則B車零件扣除折舊後之修復費用
        估定為12,389元【計算式：123,886×(1/10) ≒12, 389
        ，元以下四捨五入】，加上鈑金9,779元、烤漆12, 537
        元，共計34,705元。
  ㈢、惟按損害之發生或擴大，被害人與有過失者，法院得減輕
      賠償金額，或免除之，民法第217條第1項定有明文。況本
      條過失相抵之責任減輕或免除，非為抗辯，而為請求權一
      部或全部之消滅，故過失相抵之要件具備時，法院得不待
      當事人之主張，逕以職權減輕賠償金額或免除之。又基於
      過失相抵之責任減輕或免除，法院對於賠償金額減至何程
      度，應斟酌雙方原因力之強弱與過失之輕重以定之（最高
      法院107年度台上字第773號、99年度台上字第1580號判決
      意旨參照）。而按汽車行駛時，駕駛人應注意車前狀況，
      並隨時採取必要之安全措施。道路交通安全規則第94條第
      3項亦有明定。查，宋卉昕駕駛B車於距系爭路口約15至20
      公尺處已可發現被告駕駛之A車閃爍右轉燈準備倒車進入
      系爭路口，距兩車碰撞仍有約5秒，宋卉昕應有相當時間
      得採取減速或鳴按喇叭警告等安全措施，惟其並未有此等
      作為，經本院勘驗B車行車紀錄器影像確認（本院卷第75
      至76頁），是宋卉昕亦有未注意車前狀況之過失，為本件
      肇事次因。至被告抗辯宋卉昕駕駛B車應於系爭路口網狀
      線前暫停，惟B車就系爭路口有優先路權，已如上述，無
      論B車是否暫停，被告駕駛之A車均應讓其先行，故此部分
      並不得信亦屬宋卉昕之過失。綜上各情，本院認酌減被告
      之過失責任30%為宜。準此，被告應給付之損害賠償額為2
      4,294元【計算式：34,705×0.7＝24,294，元以下四捨五入
      】。原告逾此金額之請求，尚非可取。
  ㈣、末按給付無確定期限者，債務人於債權人得請求給付時，
      經其催告而未為給付，自受催告時起，負遲延責任；其經
      債權人依督促程序送達支付命令，與催告有同一之效力；
      遲延之債務以支付金錢為標的者，債權人得請求依法定利
      率計算之遲延利息；應付利息之債務，其利率未經約定，
      亦無法律可據者，週年利率為5%，民法第229條第2項、第
      233條第1項前段及第203條分別定有明文。本件係屬侵權
      行為損害賠償之債，自屬無確定期限者，又係以支付金錢
      為標的，依前揭規定，原告請求被告給付支付命令送達之
      翌日即110年10月18日（司促卷第67頁送達證書，因該翌
      日為休息日，以次一工作日代之）起至清償日止，按法定
      利率5%計算之遲延利息，應屬有據。
四、從而，原告依侵權行為及保險代位之法律關係，請求被告給
    付原告如主文第1項所示金額，為有理由，應予准許。逾此
    範圍之請求，為無理由，應予駁回。　
五、本件原告勝訴部分係依小額程序為被告敗訴之判決，依民事
    訴訟法第436條之20規定，應依職權宣告假執行。本院並就
    原告勝訴部分依同法第392條第2項規定，依職權為被告如預
    供擔保，得免為假執行之宣告。
六、本件事證已臻明確，兩造其餘攻擊防禦方法及所提證據，經
    審酌後認與判決結果不生影響，爰不逐一論列，附此敘明。
七、訴訟費用負擔之依據：民事訴訟法第79條。並依職權確定本
    件訴訟費用額為1,000元（即裁判費）如主文第3項所示。
中　　華　　民　　國　　111 　年　　5 　　月　　17　　日
                  新店簡易庭法  官　林志煌
上正本證明與原本無異。
如不服本判決，應於判決送達後20日內向本庭（231204新北市○○
區○○路0段000號）提出上訴狀（須按他造當事人之人數附繕本）
，並表明上訴理由（上訴理由應表明：一、原判決所違背之法令
及其具體內容。二、依訴訟資料可認為原判決有違背法令之具體
事實），如於本判決宣示後送達前提起上訴者，應於判決送達後
20日內補提上訴理由書（須附繕本），如未於上訴後20日內補提
合法上訴理由書，法院得逕以裁定駁回上訴。
如委任律師提起上訴者，應一併繳納上訴審裁判費。
中　　華　　民　　國　　111 　年　　5 　　月　　17　　日
                            書記官  周怡伶